臺灣高等法院臺南分院刑事裁定
抗　告　人　甲○○
受　刑　人　乙○○
上列抗告人因受刑人贓物案件，對於臺灣嘉義地方法院檢察署檢
察官之執行指揮命令（93年度執字第2606號）聲明異議後，不服
臺灣嘉義地方法院94年度聲字第35號中華民國94年1月21日所為
之裁定，提起抗告，本院裁定如下：
    主  文
抗告駁回。
    理  由
一、本件抗告意旨略以：查受刑人之妹郭淑珍與受刑人同居一處
    所之原因，係因郭淑珍與其夫分居，無處可住，又無能力謀
    職，故暫借受刑人之處所居住，並由受刑人多少接濟郭淑珍
    母子之生活，是郭淑珍若無受刑人之幫助，其已難獨力扶養
    其10歲之兒子，根本不可能如原裁定法院所言，可與抗告人
    互相照應受刑人之幼女，綜上說明，受刑人如入監服刑，則
    不但抗告人母女之生活陷於困難，亦將影響受刑人之妹郭淑
    珍母子之生活，懇請鈞院矜憫受刑人需照顧妻女及妹妹與外
    甥之生活，准予撤銷原裁定，准予受刑人易科罰金，以保障
    受刑人全家之生計等情。
二、按受刑人或其法定代理人或配偶，以檢察官執行之指揮為不
    當者，得向諭知該裁判之法院聲明異議，刑事訴訟法第484
    條定有明文，是本件應屬該條所規定之聲明異議案件，先予
    敘明。次按犯最重本刑為五年以下有期徒刑以下之刑之罪，
    而受六個月以下有期徒刑或拘役之宣告，因身體、教育、職
    業或家庭之關係或其他正當理由，執行顯有困難者，得以一
    元以上三元以下折算一日，易科罰金。但確因不執行所宣告
    之刑，難收矯正之效，或難以維持法秩序者，不在此限，刑
    法第41條第1項亦有明文。又按得易科罰金之案件，法院所
    諭知者，僅罰金之折算標準而已，至准否易科，乃檢察官指
    揮執行之職權，其決定應否准予易科罰金時，乃係就受刑人
    之身體、教育、職業或家庭關係等具體情況，審查其執行時
    有無困難為其準據。
三、經查受刑人因贓物案件，經臺灣嘉義地方法院於93年10月28
    日，以93年度嘉簡字第949號刑事簡易判決分別判處有期徒
    刑五月、六月，應執行有期徒刑十月，如易科罰金，以三百
    元折算一日確定在案等情，業據原審法院調閱臺灣嘉義地方
    法院檢察署93年度執字第2606號執行卷宗審核無訛。上開案
    件固屬得易科罰金之案件，惟易科罰金乃換刑處分，其應否
    准許，受刑人執行上是否顯有困難，依刑事訴訟法第457條
    第1項前段規定，須由檢察官就受刑人之身體、教育、職業
    或家庭等情況查明認定並指揮執行之。又查，本件受刑人乙
    ○○於93年12月29日檢察官通知到案執行時，固以需撫養照
    顧家人，執行顯有困難為由，聲請易科罰金云云，然經觀諸
    其當庭提出戶口名簿影本 (原審卷第7、8頁）可知，受刑人
    家中除其妻即聲請人甲○○外，尚有其妹郭淑珍同居一處，
    當可互相照應；且參以其女郭家甄雖罹患心臟節律不整症，
    然以門診追蹤即可，此亦有上開診斷證明書足佐 (原審卷第
    9頁），此經原審法院調閱上開執行卷宗查明屬實。從而，
    本院審酌上情，認指揮執行之檢察官以受刑人並無執行困難
    之原因存在為由，而不准易科罰金予以發監執行，經核並無
    不當。
四、至抗告意旨以：受刑人之妹郭淑珍與其夫分居，借住受刑人
    家，尚須受刑人接濟其母子生活云云。惟查，受刑人與抗告
    人夫妻均因本案經判刑，抗告人經判處有期徒刑三月後，已
    經檢察官准予易科罰金執行其刑，而依受刑人之犯罪情節,
    如不予執行所宣告之刑，恐難收矯正之效，且檢察官既准予
    抗告人即受刑人之配偶易科罰金，乃認為抗告人應當足負擔
    其家計，可免家庭生活陷於困難之情況，至受刑人之妹郭淑
    珍有其他法定扶養義務人應負擔其生活，並不是非依賴受刑
    人維生，況所謂生活上之照應，亦非專指經濟上而言，日常
    生活起居之照顧亦包括之，是原審以其妹同居一處，可與受
    刑人妻女互相照應，亦非無由。是以，受刑人執此家庭問題
    而主張執行顯有困難云云，經查即屬無據，自非可採。
五、綜上各情，原審依上開相關事證，而認抗告人應無家庭關係
    而執行顯有困難之情，並認指揮執行之檢察官以受刑人無執
    行困難之原因存在為由，而不准易科罰金予以發監執行，經
    核無不當，抗告人對之聲明異議為無理由，駁回抗告人之聲
    明異議。本院經核原裁定認事用法，尚無不合。抗告意旨，
    指摘原裁定不當，聲請撤銷改判准予易科罰金，非有理由，
    應予駁回。
六、據上論結，應依刑事訴訟法第412條，裁定如主文。
中    華    民    國    94    年    3     月    28    日
                  刑事第四庭    審判長法  官  鄭文肅
                                      法  官  陳珍如
                                      法  官  蔡美美
以上正本證明與原本無異。
本件不得抗告。
　　　　　　　　　　　　　　　　　　　書記官  蔡振豐
中　　華　　民　　國　　94　　年　　3 　　月　　29　　日
